【裁判字號】    97,軍上,1
【裁判日期】    970417
【裁判案由】    違反職役職責
【裁判全文】
福建高等法院金門分院刑事判決           97年度軍上字第1號
上  訴  人
即  被  告  甲○○
上列上訴人因違反職役職責案件，不服國防部高等軍事法院九十
七年度上訴字第０一八號，中華民國九十七年二月二十九日第二
審判決（初審案號：國防部北部地方軍事法院九十六年訴字第三
一四號；起訴案號：國防部北部地方軍事法院檢察署九十六年偵
字第三一六號），提起上訴，本院判決如下：
    主  文
上訴駁回。
    理  由
一、按軍事審判法第一百八十一條第五項規定，被告不服高等軍
    事法院宣告有期徒刑之上訴判決者，得以判決違背法令為理
    由，向高等法院提起上訴。是以不服高等軍事法院有期徒刑
    判決而向高等法院提出上訴者，非以原判決違背法令為理由
    者，不得為之，此為上訴之法定要件。如果上訴理由狀並未
    依據卷內訴訟資料，具體指摘原判決不適用何種法則或如何
    適用不當，或所指摘原判決違法情事，顯與法律規定得為第
    三審上訴理由之違法情形，不相適合時，均應認其上訴為違
    背法律上之程式，予以駁回。此觀諸軍事審判法第一百七十
    九條、刑事訴訟法第三百九十五條前段之規定至明。
二、本件原判決認定上訴人甲○○係行政院海岸巡防署海岸巡防
    總局北部地區巡防局第一０岸巡大隊山隴安檢所二兵，於民
    國九十六年十一月十六日六時許，自馬祖南竿駐地休假離營
    返臺，應於同年十二月一日十四時返營銷假，屆時竟以不想
    返營當兵及此次逾假畏懼處罰為由，致無心於役，萌生長期
    脫免職役之意圖，逾假潛逃，離去職役在外，匿居於臺北縣
    板橋市其住處附近網咖店及公園，賴自身積蓄維生，迄同年
    月九日六時五十分許，始在其位於臺北縣板橋市之住處樓下
    ，為板橋憲兵隊派員尋獲，並通知該所副所長王明輝上士到
    場後陪同返營等情。因而維持初審論處上訴人意圖長期脫免
    職役而離去職役罪刑之判決（有期徒刑八月），駁回其在第
    二審之上訴。已依憑證人陳台生、王明輝之證詞及上訴人之
    供述，暨上訴人之北部地區巡防局第一０岸巡大隊休（請）
    假單影本、北部地區巡防局第一０大隊九十六年十二月二日
    （九六）北一０字第０九六００一三八０八號官兵違紀離營
    通報等證據資料，逐一論述其認定之理由。並就上訴人謂其
    無長期脫免職役意圖之辯解，如何不足採信，予以指駁綦詳
    。所為論敘，俱有卷存之證據資料可資覆按，從形式上觀察
    ，並無判決違背法令之情形存在。
三、上訴意旨略以：上訴人雖有逾假潛逃之行為，然期間皆在住
    家附近徘徊，並無長期脫逃之意圖，實因逾假後畏懼受懲，
    不知所措，並非不想當兵，且自幼未為任何壞事，因一時糊
    塗而釀禍，後悔不已，請從輕量刑云云。
四、查原判決經審酌上訴人於假期屆滿後，潛逃在外，期間均未
    主動與單位聯繫及任何返回駐地或投案之舉措，亦無任何不
    能返營或向憲警機關投案之事由，竟匿居臺北縣板橋市一帶
    ，賴自身積蓄維生，至為憲兵尋獲等情，認上訴人離去職役
    行為，顯有長期脫免職役之意圖。所為證據取捨及論斷，核
    於經驗法則及論理法則，俱屬無違。而量刑屬法院自由斟酌
    決定之職權，若無逾越法定刑度或顯然濫用權限之情形，即
    不得任憑己意指為違法。原判決理由已敘明審酌上訴人置己
    身兵役於不顧，率爾離去職役，法紀觀念淡薄，影響部隊管
    理及任務之遂行，惟念其到案後坦承犯行，深表悔悟，且無
    犯罪前科等一切情狀，於法定刑五年以下有期徒刑之範圍內
    ，維持初審量處上訴人有期徒刑八月之判決，既無任何違背
    比例原則情事，且就形式觀察，亦無足以影響判決結果之違
    背法令情形存在。上訴人就原判決已明白論述之事項，執一
    己主觀之見解，並請求從輕量刑，指摘原判決不當而提起上
    訴，核與法律規定得為第三審上訴理由之違法情形，不相適
    合，其上訴為違背法律上之程式，應予駁回。
據上論斷，應依軍事審判法第一百七十九條、刑事訴訟法第三百
九十五條，判決如主文。
中    華    民    國    97    年    4    月    17     日
                  刑事庭  審判長法  官  林  勤  純
                                法  官  徐  福  晉
                                法  官  蔡  新  毅
以上正本證明與原本無異。
不得上訴。
                                書記官  黃  月  瞳
中    華    民    國    97    年    4    月    17     日


司法院資訊處製作；財團法人民間司法改革基金會備份。
